【裁判字號】    97,訴,4194
【裁判日期】    971219
【裁判案由】    毒品危害防制條例
【裁判全文】
臺灣臺中地方法院刑事判決              97年度訴字第4194號
公  訴  人  臺灣臺中地方法院檢察署檢察官
被      告  甲○○
指定辯護人  姜端林律師
上列被告因毒品危害防制條例案件，經檢察官提起公訴（九十七
年度偵字第二二三三○號），本院判決如下：
    主    文
甲○○共同販賣第二級毒品，累犯，處有期徒刑參年捌月，因販
賣第二級毒品所得財物新臺幣壹仟元，應與綽號「小胖」之成年
男子連帶沒收，如全部或一部不能沒收時，以其等財產連帶抵償
之；又共同販賣第二級毒品，累犯，處有期徒刑參年捌月，扣案
之第二級毒品甲基安非他命貳包（含包裝袋貳只，驗餘淨重分別
為零點零肆柒公克、零點零柒捌參公克）均沒收銷毀之，因販賣
第二級毒品所得財物新臺幣貳仟元，應與綽號「小胖」之成年男
子連帶沒收。主刑部分，應執行有期徒刑伍年陸月。
    犯罪事實
一、甲○○前曾於民國（下同）九十一年間因違反家庭暴力防治
    法案件，分別經臺灣南投地方法院以九十一年投刑簡字第六
    五三號、九十一年投刑簡字第三九七號刑事判決判處有期徒
    刑三月、五月確定，上開二罪接續執行，而於九十五年一月
    四日因縮刑期滿執行完畢。猶不知悔改，其明知甲基安非他
    命為毒品危害防制條例第二條第二項第二款所管制之第二級
    毒品，不得非法持有、販賣，詎其為圖獲得真實姓名年籍均
    不詳綽號「小胖」之成年男子（由臺灣臺中地方法院檢察署
    檢察官另行偵辦）免費提供第一級毒品海洛因予其施用，竟
    與該綽號「小胖」之成年男子共同基於販賣第二級毒品甲基
    安非他命以營利之犯意聯絡，由「小胖」先以其持用之○九
    三○—九四二八八二號行動電話，作為販賣第二級毒品之聯
    繫工具與欲購買毒品者聯絡購買事宜，並將毒品交由甲○○
    後，再由甲○○負責交付毒品及收取價金，而為下列販賣毒
    品甲基安非他命之行為：
（一）九十七年九月十九日晚間九時三十四分許，張智為（所涉
      施用第二級毒品罪嫌，由檢察官另行偵辦）以其所使用之
      ○九五五—○七○六九一號行動電話，撥打綽號「小胖」
      之成年男子所持用之○九三○—九四二八八二號行動電話
      ，與綽號「小胖」之成年男子聯絡購買新臺幣（下同）一
      千元之第二級毒品甲基安非他命事宜後，二人約定在臺中
      市○區○○路與崇德路口交易，該綽號「小胖」之成年男
      子遂將毒品交付予甲○○，再由甲○○騎乘機車前往上開
      指定地點，將包裝在衛生紙內之甲基安非他命一包交付予
      張智為，張智為則將一千元藏放在煙盒內，交付予甲○○
      收受。
（二）九十七年九月二十日下午二時許，張智為再以其使用之○
      九五五—○七○六九一號行動電話，撥打綽號「小胖」之
      成年男子所持用之○九三○—九四二八八二號行動電話，
      ，與綽號「小胖」之成年男子聯絡購買二千元之第二級毒
      品甲基安非他命事宜後，二人約定在臺中市○區○○路與
      崇德路口交易，該綽號「小胖」之成年男子並將毒品交付
      予甲○○。嗣至當日下午三時許，張智為騎乘車號ＡＪＯ
      —四八二號重型機車至臺中市○○路○段四十二號前，與
      騎乘車號ＪＸ二—四七八號重型機車之甲○○見面後，由
      甲○○取出以衛生紙包裝之甲基安非他命二包（含袋重分
      別為○．二六公克、○．二八公克；驗餘淨重為○．○四
      七公克、○．○七八三公克），交付予張智為，而張智為
      則將二千元裝在菸盒內，交付予甲○○收受。因臺中市第
      二分局立人派出所巡邏員警林奘弘、林一統、鍾政堂於該
      處執行勤務時發覺該二人行蹤可疑，待其等完成毒品交易
      ，立即上前逮捕，並當場於張智為左手扣得前述甲基安非
      他命二包，並於甲○○褲袋內扣得裝置於菸盒內之現金二
      千元，因而查悉上情。
二、案經臺中市警察局第二分局報告臺灣臺中地方法院檢察署檢
    察官偵查起訴。
    理  由
一、按被告以外之人於審判外之言詞或書面陳述，除法律有規定
    者外，不得作為證據；又被告以外之人（包括證人、鑑定人
    、告訴人、被害人及共同被告等）於審判外之陳述雖不符刑
    事訴訟法第一百五十九條之一至之四等四條之規定，而經當
    事人於審判程序同意作為證據，法院審酌該言詞陳述或書面
    陳述作成時之情況，認為適當者，亦得為證據；當事人、代
    理人或辯護人於法院調查證據時，知有刑事訴訟法第一百五
    十九條第一項不得為證據之情形，而未於言詞辯論終結前聲
    明異議者，視為有前項之同意，刑事訴訟法第一百五十九條
    條第一項、第一百五十九條之五分別定有明文。立法意旨在
    於傳聞證據未經當事人之反對詰問予以核實，原則上先予排
    除。惟若當事人已放棄反對詰問權，於法院審判程序中表明
    同意該等傳聞證據可作為證據；或於言詞辯論終結前未聲明
    異議，基於尊重當事人對傳聞證據之處分權，及證據資料愈
    豐富，愈有助於真實發見之理念，且強化言詞辯論主義，使
    訴訟程序得以順暢進行，上開傳聞證據亦均具有證據能力。
    查本件被告、指定辯護人及檢察官於本院準備程序時，對於
    卷附被告以外之人於審判外之書面或言詞陳述之證據能力均
    未表示有所爭執，且迄於言詞辯論終結前，亦未主張有刑事
    訴訟法第一百五十九條第一項不得為證據之情形，是應認已
    同意作為證據，而本院審酌各該言詞陳述及書面陳述作成時
    之情況，核無顯有不可信之情況，是本院認無不適當之情形
    ，依刑事訴訟法第一百五十九條之五之規定，應認均有證據
    能力，合先敘明。
二、上開犯罪事實，業據被告甲○○於警詢、檢察官九十七年九
    月二十日偵訊時、本院準備程序及審理時供承不諱，核與證
    人張智為於警詢、偵查中及證人林一統於偵查中所證述之情
    節相符，且有查獲相片二十二張、查扣行動電話扣案前十通
    話紀錄一覽表一份、證人張智為所有之0000－0000
    00行動電話門號與綽號「小胖」所持用之0000－00
    0000號行動電話門號之雙向通聯紀錄及扣案之第二級毒
    品甲基安非他命二包及販賣毒品所得二千元可證。又扣案之
    第二級毒品甲基安非他命二包（含袋重分別為○．二六公克
    、○．二八公克；驗餘淨重為○．○四七公克、○．○七八
    三公克），經送行政院衛生署草屯療養院鑑定結果確屬第二
    級毒品甲基安非他命，亦有行政院衛生署草屯療養院九十七
    年九月二十六日草療鑑字第○九七○○○八六一八號鑑定書
    一份附卷可稽，足見被告甲○○之自白與事實相符，而堪採
    信。又參以近年來毒品之濫用，危害國民健康與社會安定日
    益嚴重，治安機關對於販賣或施用毒品之犯罪行為，無不嚴
    加查緝，各傳播媒體對於政府大力掃毒之決心亦再三報導，
    已使毒品不易取得且物稀價昂，苟被告與該綽號「小胖」之
    成年男子於有償交付甲基安非他命予證人張智為之交易過程
    中無利可圖，縱屬至愚，亦無甘冒被取締移送法辦判處重刑
    之危險而平白從事甲基安非他命買賣之理，是其販入之價格
    必較其出售之價格為低，而有從中賺取買賣價差牟利之意圖
    ，應屬合理認定。又販賣毒品甲基安非他命係違法行為，非
    可公然為之，而甲基安非他命亦無公定價格，係可任意分裝
    增減份量，且每次買賣之價格、數量，亦隨時依雙方之關係
    深淺、資力、需求量、對行情之認知、來源是否充裕、查緝
    是否嚴緊、購買者被查獲時供述購買對像之可能風險之評估
    等因素，而異其標準，機動調整，非可一概論之。從而販賣
    之利得，除非經行為人詳細供出各次所販賣之毒品之進價及
    售價，且數量俱臻明確外，實難察得其交易實情，然販賣者
    從價差或量差中牟利，方式雖異，惟其販賣行為在意圖營利
    則屬同一。從而，舉凡有償交易，除足以反證其確係另基於
    某種非圖利本意之關係外，通常尚難因無法查悉其精確之販
    入價格，作為是否高價賣出之比較，諉以無營利之意思而阻
    卻販賣犯行之追訴。本案被告甲○○及綽號「小胖」之成年
    男子與證人張智為二次交易甲基安非他命均屬有償行為，且
    該綽號「小胖」之成年男子於證人張智為二度來電後，均通
    知指示甲○○專程趕赴雙方約定交易地點交付甲基安非他命
    並收取價款，倘非有利可圖，自無平白甘冒觸犯重罪之風險
    而特意前往約定地點有償交付甲基安非他命予證人張智為之
    理，足認被告甲○○與該綽號「小胖」之成年男子二人主觀
    上確有販賣第二級毒品以營利之意圖。綜上所述，本件事證
    明確，被告上開販賣第二級毒品甲基安非他命之犯行，洵堪
    認定，應依法論科。
三、按甲基安非他命係毒品危害防制條例第二條第二項第二款所
    規定之第二級毒品，不得非法持有及販賣。次按刑法上之從
    犯，係指僅以幫助之意思，對於正犯資以助力，而未參與實
    施犯罪構成要件之行為者而言，如就構成犯罪事實之一部，
    已參與實施，即屬共同正犯（最高法院三十年上字第一七八
    一號判例意旨參照），本件被告甲○○先後二次於接獲綽號
    「小胖」之成年男子之通知指示後，即攜帶毒品前往約定交
    易地點，並將毒品甲基安非他命交付予證人張智為，並收取
    價金，則被告所為已參與實施販賣第二級毒品甲基安非他命
    之構成要件行為，核其所為，均係犯毒品危害防制條例第四
    條第二項之販賣第二級毒品罪，被告之辯護人為其辯護稱：
    被告應成立幫助犯云云，其法律上見解，似有誤會，併予指
    明。被告販賣前持有第二級毒品甲基安非他命之低度行為，
    應各為販賣第二級毒品之高度行為所吸收，均不另論罪。被
    告與綽號「小胖」之成年男子二人就前開二次販賣第二級毒
    品甲基安非他命予證人張智為之犯行間，有犯意聯絡及行為
    分擔，均為共同正犯。被告甲○○先後二次販賣第二級毒品
    予證人張智為之犯行，犯意個別，行為互殊，應予分論併罰
    。又被告甲○○前於九十一年間因違反家庭暴力防治法案件
    ，分別經臺灣南投地方法院以九十一年投刑簡字第六五三號
    、九十一年投刑簡字第三九七號刑事判決判處有期徒刑三月
    、五月確定，上開二罪接續執行，而於九十五年一月四日因
    縮刑期滿執行完畢等情，有臺灣高等法院被告前案紀錄表一
    份在卷可憑，被告前受有期徒刑之執行完畢後，五年以內再
    犯前開有期徒刑以上之二罪，為累犯，均應依刑法第四十七
    條第一項之規定，就法定刑為有期徒刑、罰金刑部分加重其
    刑，至於所犯販賣第二級毒品罪法定本刑為無期徒刑部分，
    則依法不得加重其刑。次查：販賣第二級毒品罪之最輕法定
    本刑為七年以上有期徒刑，且同為販賣第二級毒品之人，其
    原因動機不一，犯罪情節未必盡同，或有大盤毒梟者，亦有
    中、小盤之分，其販賣行為對國民健康所造成危害程度自屬
    有異，法律科處此類犯罪，所設之法定最低本刑卻同為「有
    期徒刑七年」，不可謂不重。在此情形下，倘依其情狀處以
    較輕之徒刑，即足以懲儆，並可達防衛社會之目的者，自非
    不可依客觀之犯行與主觀之惡性二者加以考量，以其情狀有
    可憫恕之處，而適用刑法第五十九條之規定酌量減輕其刑，
    期使個案裁判之量刑，能夠符合比例原則，且合理適當。本
    案被告甲○○共同販賣第二級毒品之犯行，無視國家對於杜
    絕毒品危害之禁令，其行為固屬不當，應予非難，然其販賣
    對象僅有證人張智為一人，先後二次販賣所得僅有三千元，
    其販賣第二級毒品之犯罪情節尚非重大，相對於長期大量販
    賣毒品之大毒梟而言，其對社會治安及國民健康之危害顯然
    較小，是從被告甲○○之犯案情節觀之，倘仍遽以販賣第二
    級毒品之法定最低刑度論處，尚屬情輕法重，且難謂符合罪
    刑相當性及比例原則，更無從與大毒梟之惡行有所區隔，是
    被告甲○○前開販賣第二級毒品之犯罪情狀相較於法定之重
    刑，在客觀上足以引起一般人之同情，情節尚堪憫恕，爰依
    刑法第五十九條之規定，分別予以酌量減輕其刑，並就被告
    所犯販賣第二級毒品罪其法定刑為有期徒刑及罰金刑部分，
    依法先加後減之，至於其法定刑為無期徒刑部分，則僅予減
    輕其刑。爰審酌被告甲○○為獲取免費施用毒品之代價，竟
    從事販賣第二級毒品犯行，且其販賣第二級毒品甲基安非他
    命之行為，戕害他人健康，造成購買施用者陷於精神障礙、
    性格違常之高度風險，甚至造成生命危險之生理成癮性及心
    理依賴性，危害社會治安，惡性非輕，惟考量被告販毒品對
    象僅有一人，販售次數為二次，所得亦僅有三千元，獲利非
    豐，且被告雖一度否認犯行，惟終能於本院審理時坦承犯行
    ，犯後態度尚佳等一切情狀，各從輕量處如主文所示之刑，
    並定其應執行之刑，以示懲儆。公訴意旨雖就被告具體求處
    有期徒刑九年並請求對被告施予強制工作云云，然保安處分
    係對受處分人將來之危險性所為拘束其身體、自由之處置，
    以達教化與治療之目的，為刑罰之補充制度，本諸法治國家
    保障人權之原理及刑法之保護作用，其法律規定之內容，應
    受比例原則之規範，使保安處分之宣告，與行為人所為行為
    之嚴重性，行為人所表現之危險性，及對行為人未來行為之
    期待性相當，司法院大法官會議釋字第四七一號解釋可資參
    照。查本件被告甲○○之犯罪行為固值得非難，自不可取，
    惟本院衡酌被告犯罪之動機、犯罪之情節，其販毒對象僅為
    一人，次數亦僅有二次，犯罪所得及造成之危害非鉅，本案
    使用之手段平和，其行為表現之嚴重性、危險性應非達於無
    可容忍之程度，依憲法比例原則之規範，認本件量處被告如
    主文所示之刑，已足收懲儆之效，尚難推認被告有犯罪之習
    慣，或以之為業，未達須以保安處分預防矯治之程度，尚無
    施以強制工作之必要，諒其服刑完畢後得以儘速投入社會正
    當工作。是認對被告處以如主文所示之刑，已足收儆懲之效
    ，公訴意旨具體求處上開刑度暨諭知強制工作，毋寧過重，
    亦無另行宣告令入勞動處所強制工作之餘地，附此說明。
四、沒收部分：按查獲之第一、二級毒品及專供製造或施用第一
    、二級毒品之器具，不問屬於犯人與否，均沒收銷燬之，毒
    品危害防制條例第十八條第一項前段定有明文。本件扣案之
    甲基安非他命二包（含袋重分別為○．二六公克、○．二八
    公克；驗餘淨重為○．○四七公克、○．○七八三公克），
    均係屬毒品危害防制條例第二條第二項第二款所規範之第二
    級毒品，不問屬於被告與否，應依毒品危害防制條例第十八
    條第一項前段之規定，宣告沒收銷燬之（至扣案盛裝上開第
    二級毒品甲基安非他命所用之包裝袋二只，因無論依何種方
    式分離，包裝內均有極微量之毒品殘留而無法析離，故該包
    裝袋二只亦應整體視為該查獲之第二級毒品甲基安非他命，
    併依毒品危害防制條例第十八條第一項前段之規定宣告沒收
    銷燬之，附予敘明）。次按毒品危害防制條例第十九條第一
    項規定，犯販賣毒品罪者，其犯罪所得之財物均沒收之，係
    採義務沒收主義。故販賣毒品所得之對價，不問其中成本若
    干，利潤多少，均應全部諭知沒收，貫徹政府查禁煙毒之決
    心，以符立法本旨；又毒品危害防制條例第十九條第一項固
    規定「犯第四條至第九條、第十二條、第十三條或第十四條
    第一項、第二項之罪者，其供犯罪所用或因犯罪所得之財物
    ，均沒收之，如全部或一部不能沒收時，追徵其價額或以其
    財產抵償之」。但共同正犯之犯罪所得為現款時，因係合併
    計算，且於全部或一部不能沒收時，以其財產抵償之，為避
    免執行時發生重複沒收、抵償之情形，故各共同正犯之間係
    採連帶沒收主義，於裁判時僅諭知連帶沒收，不得就全體共
    同正犯之總所得，對各該共同正犯分別重複諭知沒收。（最
    高法院九十一年度台上字第二四一九號、九十五年度台上字
    第六○五一號判決意旨參照）。查本件被告於九十七年九月
    十九日第一次販賣毒品予證人張智為所得之現金一千元雖未
    據扣案，然依上開說明，仍應依毒品危害防制條例第十九條
    第一項之規定，宣告與共犯綽號「小胖」之成年男子連帶沒
    收之，如全部或一部不能沒收時，以其等之財產連帶抵償之
    ；而被告於九十七年九月二十日第二次販賣毒品予證人張智
    為所得之現金二千元，業已扣案，自應依法諭知連帶沒收之
    ，而無再諭知以其等財產抵償之必要（最高法院九十五年度
    臺上字第五一○六刑事判決參照）。
據上論斷，應依刑事訴訟法第二百九十九條第一項前段、毒品危
害防制條例第四條第二項、第十八條第一項前段、第十九條第一
項，刑法第十一條前段、第二十八條、第四十七條第一項、第五
十九條、第五十一條第五款、第九款，判決如主文。
本案經檢察官黃元亨到庭執行職務。
中    華    民    國    97    年    12    月    19    日
                  刑事第二庭  審判長法  官  曾佩琦
                                    法  官  朱光國
                                    法  官  許金樹
以上正本證明與原本無異
如不服本判決應於收受判決後10日內向本院提出上訴書狀，並應
敘述具體理由；其未敘述上訴理由者，應於上訴期間屆滿後20日
內向本院補提理由書（均須按他造當事人之人數附繕本）「切勿
逕送上級法院」。
                                    書記官  王崑煜
中    華    民    國    97    年    12    月    19    日
附錄法條：
毒品危害防制條例第四條：
製造、運輸、販賣第一級毒品者，處死刑或無期徒刑；處無期徒
刑者，得併科新臺幣一千萬元以下罰金。
製造、運輸、販賣第二級毒品者，處無期徒刑或七年以上有期徒
刑，得併科新臺幣七百萬元以下罰金。
製造、運輸、販賣第三級毒品者，處五年以上有期徒刑，得併科
新臺幣五百萬元以下罰金。
製造、運輸、販賣第四級毒品者，處三年以上十年以下有期徒刑
，得併科新臺幣三百萬元以下罰金。
製造、運輸、販賣專供製造或施用毒品之器具者，處一年以上七
年以下有期徒刑，得併科新臺幣一百萬元以下罰金。
前五項之未遂犯罰之。


司法院資訊處製作；財團法人民間司法改革基金會備份。
